【裁判字號】    92,上易,1787
【裁判日期】    921218
【裁判案由】    毀棄損壞
【裁判全文】
臺灣高等法院臺中分院刑事判決                  九十二年度上易字第一七八七號
    上  訴  人
    即  被  告  甲○○
    選任辯護人  蔡瑞煙
右上訴人因毀棄損壞案件，不服臺灣台中地方法院九十二年度易字第一一一二號中華
民國九十二年八月十一日第一審判決（起訴案號：臺灣台中地方法院檢察署九十一年
度偵字第一一七四六號），提起上訴，本院判決如左：
      主  文
原判決撤銷。
甲○○毀壞他人建築物，處有期徒刑拾月。緩刑貳年。
      事  實
一、甲○○為原伸光機械工業股份有限公司（以下簡稱原伸光公司）之負責人，與案
    外人王黃印、王黃玉翎、王棋財連帶保證原伸光公司於民國 (下同 )八十八年十
    一月二十四日、八十九年七月二十五日向華僑商業銀行股份有限公司豐原分公司
    （以下簡稱華僑銀行豐原分公司）之貸款共計新台幣（下同）七百五十萬元，因
    原伸光公司未按期付息，華僑銀行豐原分公司乃於八十九年十月三十日向台灣台
    中地方法院民事執行處聲請就王黃印、王黃玉翎所有附表一所示之土地及未辦理
    保存登記之建築改良物假扣押【附表一所示土地上之建築改良物計六棟，位置、
    面積分別如附表二所示：Ａ棟（警衛室）、Ｂ棟（鐵架造鴿舍）、Ｃ棟（鋼架烤
    漆板倉庫）、Ｄ棟（三層樓，鋼架造辦公室及倉庫）、Ｅ棟（鋼架烤漆板遮雨棚
    ）及Ｆ棟（鐵架石綿瓦工廠），建物面積總計四千七百零九點六三平方公尺】。
    復因原伸光公司以甲○○、王黃印、王黃玉翎、王棋財、張黃秀英為連帶保證人
    向台中商業銀行股份有限公司豐原分公司（以下簡稱台中商銀豐原分公司）貸款
    三千三百六十萬元，經台中商銀豐原分公司於八十九年十二月一日取得支付命令
    之執行名義後，對附表一所示不動產聲請強制執行，前開不動產於九十一年一月
    二十九日，由丙○○以三千八百六十四萬元拍定，台灣台中地方法院民事執行處
    並於同日製作權利移轉證明書，於九十一年二月六日送達予丙○○，丙○○自是
    日起即取得前開不動產之所有權。丙○○於拍定後，為方便甲○○搬遷，乃應允
    甲○○三個月內搬遷之要求，並同意於九十一年五月六日始點交。然其間，甲○
    ○進一步要求丙○○給予五百萬元之搬遷費，幾經協調，丙○○表示僅願給予三
  百萬元，雙方因而協調破裂，詎甲○○竟心有不甘，於同年四月中旬起，基於毀
    損建築物之接續犯意，僱用不知情之六名成年泰國籍勞工，陸續將附表二所示Ｂ
    棟、Ｃ棟拆除；Ｄ棟二、三樓之樓梯扶手拆除、Ｄ棟二樓辦公室、會議室（面對
    正門之右側）之地板、天花板及隔間牆均拆除、男女廁所內之洗手台、馬桶均拆
    除，且在水管內均放置碎石；面對正門左側隔間之巨型玻璃擊碎；Ｄ棟三樓部份
    地板、天花板拆除、廁所內之洗手台、馬桶均拆除，且在水管內放入異物；Ｆ棟
    屋頂上方之鴿舍拆除一部份；並將前開查封點交土地範圍內上之水井灌漿封死（
    如附表三），足生損害於丙○○。嗣於九十一年五月六日本院民事執行處會同丙
    ○○執行點交時，始發現上情。
二、案經丙○○訴由臺灣臺中地方法院檢察署檢察官偵查起訴。
      理  由
一、訊據被告坦承僱請工人為右開犯行，雖辯稱：毀損之Ｃ棟建物非供人起居係二個
    貨櫃疊在一起放置雜物云云，經查右開犯行迭據被害人丙○○於偵查及原審中指
    訴歷歷，並有毀損之現場照片八十五張附於偵查卷可稽，復經檢察官勘驗現場查
    證屬實，製有履勘現場筆錄一份附於偵查卷可按，而如附表一所示之不動產（建
    築改良物相關位置及面積，詳如附表二），係由被害人於九十一年一月二十九日
    買受，被害人並於九十一年二月六日收受法院發給之權利移轉證明書，並於是日
    起即取得前開不動產所有權，亦有台灣台中地方法院八十九年度裁全字第九三一
    八號聲請假扣押卷宗、八十九年度執全字第三九二一號案宗、九十年度執字第六
    四七一號案卷影本各一份附於偵查卷可參，參以被告既徵得被害人同意給予三個
    月之搬遷時間，實際上亦動用六名泰國籍工人進行搬遷之工作，則其對於搬遷之
    工作自當負起指揮監督之責，否則該六名泰國籍工人何所適從，足見該六名泰國
    籍工人均係依被告之指示為毀損之行為無誤，且依卷附照片所示毀損之情形甚為
    嚴重，而Ｃ棟建物係鋼架烤漆板倉庫，有台中縣豐原地政事務所建物測量成果圖
    在卷可考，既有屋面、門壁，足供避風雨，適於人之起居出入，自屬建築物，被
    告毀損建築物之故意至為炯然，所辯尚難採信，本件事證已臻明確，被告犯行應
    堪認定。
二、核被告所為，係犯刑法第三百五十三條第一項之毀損建築物罪，公訴人認被告係
    犯刑法第三百五十四條之罪，起訴法條尚有未洽，應予變更，被告利用不知情之
    六名泰國籍勞工犯罪，為間接正犯，又被告係利用同一機會，在同一地點，就同
    一犯罪構成事實，本於單一犯意接續進行，為接續犯，原審予以論罪科刑，固非
    無見，惟查原審認被告所為係犯刑法第三百五十四條之罪，另科刑時未及審酌被
    告業與告訴人達成民事和解，均有未洽，被告以原審科處有期徒刑十月不當為由
    上訴雖無理由，然原審判決既有如上未當之處，應由本院將其撤銷改判，爰審酌
    被告犯罪之動機、目的、手段、在點交前即恣意破壞拍定之標的物，惡性非輕，
    業與被害人達成民事和解，賠償被害人三百六十萬元，有和解書在卷可考等一切
    情狀，量處如主文第二項所示之刑，再被告前受有期徒刑以上刑之宣告，於六十
    八年十二月四日易科罰金執行完畢後，五年以內未曾受有期徒刑以上刑之宣告，
    有台灣高等法院被告全國前案紀錄表在卷可憑，經此偵、審教訓，應知警惕諒無
    再犯之虞，本院認本件所宣告之刑，以暫不執行為適當，併諭知緩刑二年，以勵
    自新。
三、據上論斷，應依刑事訴訟法第三百六十九條第一項前段、第三百六十四條、第二
    百九十九條第一項前段、第三百條、刑法第三百五十三條第一項、第七十四條第
    二款，判決如主文。
本案經檢察官乙○○到庭執行職務。
中      華      民      國    九十二  年    十二      月      十八      日
                                   臺灣高等法院臺中分院刑事第九庭
                                         審判長法  官  陳  筱  珮
                                               法  官  張  國  忠
                                               法  官  康  應  龍
右正本證明與原本無異。
如不服本判決應於收受送達後十日內向本院提出上訴書狀，其未敘述上訴之理由者並
得於提起上訴後十日內向本院補提理由書（均須按他造當事人之人數附繕本）。
                                               書記官  黃  薰  慧
中      華      民      國    九十二     年     十二     月    十九     日
                                                                        Ｆ


司法院資訊處製作；財團法人民間司法改革基金會備份。
